【裁判字號】    97,消債抗,37
【裁判日期】    970711
【裁判案由】    聲請更生
【裁判全文】
臺灣高雄地方法院民事裁定            97年度消債抗字第37號
抗  告  人  甲○○
上列抗告人因聲請更生程序事件，對於中華民國97年5 月27日本
院97年度審消債更字第277 號裁定提起抗告，本院裁定如下：
    主  文
抗告駁回。
抗告程序費用新臺幣壹仟元由抗告人負擔。
    理  由
一、抗告意旨略以：抗告人前因不能清償債務，於民國95年12月
    25日依金融主管機關協調成立之「中華民國銀行公會會員辦
    理消費金融案件無擔保債務協商機制」與金融機構成立協商
    ，至抗告人另積欠華南商業銀行股份有限公司及永豐商業銀
    行股份有限公司（下稱華南銀行及永豐銀行）之有擔保債權
    部分，因不符合上開協商機制之規定，故未予協商。嗣抗告
    人因不可歸責於己之事由，致履行上開協商內容顯有重大困
    難，遂依消費者債務清理條例之規定聲請更生。詎原裁定竟
    以抗告人未與華南銀行及永豐銀行協商為由而駁回其聲請，
    自有違誤，爰請求廢棄原裁定等語。
二、按債務人對於金融機構因消費借貸、自用住宅借款、信用卡
    或現金卡契約而負債務，在聲請更生或清算前，應提出債權
    人清冊，以書面向最大債權金融機構請求協商債務清償方案
    並表明共同協商之意旨；自債務人提出協商請求之翌日起逾
    30日不開始協商，或自開始協商之翌日起逾90日協商不成立
    ，債務人得逕向法院聲請更生或清算，消費者債務清理條例
    第151 條第1 項及第153 條分別定有明文。此處所謂「金融
    機構」係指「債務人之金融機構債權人全體」，即包括有擔
    保及無擔保之金融機構債權人而言。又聲請更生或清算不合
    程式或不備其他要件者，法院應以裁定駁回之，但其情形可
    以補正者，法院應定期間先命補正，同條例第8 條亦有明文
    。
三、本件抗告人於95年12月25日依中華民國銀行公會會員辦理消
    費金融案件無擔保債務協商機制，與中國信託商業銀行股份
    有限公司等11家銀行達成協商，抗告人並簽立協議書1 份等
    情，業據抗告人提出債權人清冊、協議書、無擔保債務還款
    計劃各1 份為證，堪信為真實。而抗告人自承其另有華南銀
    行及永豐銀行之有擔保債權未完成協商一節，有民事抗告狀
    及土地、建物登記謄本各1 份在卷可稽，足見抗告人確未與
    全體金融機構債權人完成協商，即與前揭債務人得聲請更生
    之要件不符，則抗告人聲請裁定准予更生，自難准許。抗告
    人雖主張華南銀行及永豐銀行之有擔保債權不得參與無擔保
    債務協商機制等語。惟觀諸消費者債務清理條例第151 條第
    1 項之規定，並未將有擔保債權排除於協商前置程序之外，
    再參以該項規定之提案理由說明略謂：「... 債務人對於金
    融機構因消費借貸、自用住宅借款、信用卡或現金卡契約而
    負債務，其法律關係較單純明確，金融機構並已訂有債務協
    商機制，如能協商成立，債務人或不須依本條例聲請更生或
    清算，可疏減法院負擔，有效分配司法資源... 」等語，乃
    著眼於上開類型之債務法律關係較為單純而採用此一協商前
    置程序，故債務人如係積欠消費借貸、自用住宅借款、信用
    卡或現金卡契約等類型之債務，不論有無提供擔保，自均有
    該協商前置程序規定之適用。是以，雖華南銀行及永豐銀行
    之有擔保債權不得參與無擔保債務協商機制，抗告人仍應向
    該等銀行請求協商，如該等銀行逾30日不開始協商，或逾90
    日協商不成立，抗告人始得向法院聲請更生或清算。本件抗
    告人既未依前揭規定向華南銀行及永豐銀行請求協商，則其
    逕向本院聲請更生，自非合法。原裁定依消費者債務清理條
    例第8 條規定，以抗告人聲請更生不備要件，且無從補正為
    由，駁回抗告人之聲請，並無違誤。抗告意旨指摘原裁定不
    當，求予廢棄，為無理由，應予駁回。
四、據上論結，本件抗告為無理由，依消費者債務清理條例第11
    條第2 項、第15條，民事訴訟法第495 條之1 第1 項、第44
    9 條第1 項、第95條、第78條，裁定如主文。
中    華    民    國    97    年    7     月    11    日
                  民事庭  審判長法  官  蘇鳴東
                                法  官  莊珮君
                                法  官  鄭詠仁
以上正本證明與原本無異。
本裁定不得再抗告。
中    華    民    國    97    年    7     月    11    日
                                書記官  徐麗紅


司法院資訊處製作；財團法人民間司法改革基金會備份。
